臺灣臺中地方法院刑事判決
110年度訴字第2275號
公  訴  人  臺灣臺中地方檢察署檢察官
被      告  潘宥年




指定辯護人  本院公設辯護人蔡育萍  
上列被告因毒品危害防制條例案件，經檢察官提起公訴（110年
度偵字第36805號），本院判決如下：
    主    文
潘宥年犯販賣第二級毒品罪，累犯，處有期徒刑伍年貳月。未扣
案之犯罪所得新臺幣壹仟元沒收，於全部或一部不能沒收或不宜
執行沒收時，追徵其價額。
    犯罪事實
一、潘宥年於民國110年2月20日下午5時27分許，經唐素菁以Lin
    e通訊軟體傳訊詢問：「我說跟你拿1000，再差1000，總共
    你給我2000的男，可嗎？要還是不要」等語後，潘宥年基於
    意圖營利販賣第二級毒品之犯意，回稱：「好，那你先自存
    1000給我」、「一張點三」等語。嗣唐素菁於110年2月23日
    下午1時37分許，透過自動櫃員機無摺存款之方式，存款新
    臺幣（下同）1000元至潘宥年開立之中國信託帳號000-0000
    00000000號帳戶內後，潘宥年於同日在桃園市中壢區龍安一
    街內壢火車站旁之「7-11便利商店」，以超商店到店包裹之
    管道，寄出0.3公克甲基安非他命1包至高雄市○○區○○路000
    號「7-11便利商店三福門市」予唐素菁，到貨後並由唐素菁
    前往取貨，潘宥年因而販賣甲基安非他命1次予唐素菁。
二、案經臺中市政府警察局第四分局報告臺灣臺中地方檢察署檢
    察官偵查起訴。
    理    由
一、證據能力部分：
    按被告以外之人於審判外之言詞或書面陳述，除法律有規定
    者外，不得作為證據，刑事訴訟法第159條固定有明文，惟
    被告以外之人於審判外之陳述，雖不符同法第159條之1至之
    4規定，而經當事人於審判程序同意作為證據，法院審酌該
    言詞陳述或書面陳述作成時之情況，認為適當者，亦得為證
    據；又當事人、代理人或辯護人於法院調查證據時，知有第
    159條第1項不得為證據之情形，而未於言詞辯論終結前聲明
    異議者，視為有前項之同意，同法第159條之5亦定有明文。
    其立法意旨在於傳聞證據未經當事人之反對詰問予以核實，
    原則上先予排除，惟若當事人已放棄詰問或未聲明異議，基
    於證據資料愈豐富，愈有助於真實發現之理念，且強化言詞
    辯論原則，法院自可承認該傳聞證據例外擁有證據能力。經
    查，本案判決所引用之供述證據（含言詞及書面陳述），被
    告潘宥年及辯護人於本院準備程序時表示均同意有證據能力
    等語（見本院卷第45頁），且檢察官、被告及辯護人於本院
    審理中調查證據時，就上開事證之證據能力，亦均未於言詞
    辯論終結前聲明異議，本院審認上開證據作成時之情況，並
    無違法取證或不當情事，與本案待證事實間復具有相當之關
    聯性，以之作為證據應屬適當，依刑事訴訟法第159條之5規
    定，自有證據能力。至於不具供述性之非供述證據，並無傳
    聞法則之適用，該等證據既無證據證明係公務員違背法定程
    序所取得，復經本院踐行調查證據程序，且與本案具有關聯
    性，亦均有證據能力。
二、認定犯罪事實所憑之證據及理由：
  ㈠上開犯罪事實，業據被告分別於警詢、偵查中暨本院準備程
    序及審理時均坦承不諱，核與證人唐素菁於警詢、偵查時之
    證述內容（110偵36805卷第35至37頁）、（110偵36805卷第
    139至141頁）相符，並有指認犯罪嫌疑人紀錄表暨真實姓名
    對照表（唐素菁指認潘宥年之照片）（110偵36805卷第39至
    41頁）、Line通訊軟體訊息翻拍照片（含包裹託運單）（11
    0偵36805卷第43至49頁；第53至59頁）、存款入帳通知翻拍
    照片（110偵36805卷第51頁；第61頁）、本院110年度訴字
    第1049等號刑事判決（被告潘宥年等）（110偵36805卷第15
    1至201頁）等資料在卷可佐，足認被告上開任意性自白核與
    事實相符，均堪採信。
  ㈡按我國查緝毒品之施用或販賣一向執法甚嚴，對於販賣毒品
    者尤科以重度刑責，又販賣毒品既係違法行為，當非可公然
    為之，亦無公定價格，且容易分裝並增減分量，而每次買賣
    之價量，可能隨時依雙方關係深淺、資力、需求量及對行情
    之認知、來源是否充裕、查緝是否嚴謹、購買者被查獲時供
    述購買對象之可能風險之評估等情形，而異其標準，非可一
    概而論，是販賣之利得，誠非固定，除非經行為人詳細供出
    各次所販賣之毒品之進價及售價，且數量俱臻明確外，實難
    查得其交易實情，且販賣毒品係重罪，且毒品量微價高，取
    得不易，若非有利可圖，一般人當無甘冒重度刑責而提供毒
    品給他人可能，是其販入之價格必較售出之價格低廉，而有
    從中賺取買賣價差或量差牟利之意圖及事實，應屬合理之認
    定，縱使販賣之人從價差或量差中牟利方式雖異，其意圖營
    利之非法販賣行為，均屬有償行為。本案苟被告無利潤可圖
    ，衡情應無冒遭供出來源而被查緝法辦之風險，而使證人唐
    素菁取得毒品之理，顯見本次犯行對被告而言，確屬有利可
    圖，其始願為之，被告有從中獲利之意圖甚明。　　
  ㈢綜上所述，本案事證明確，被告上開販賣第二級毒品甲基安
    非他命之犯行，堪以認定，應依法論科。
三、論罪科刑：
  ㈠核被告潘宥年所為，係犯毒品危害防制條例第4條第2項之販
    賣第二級毒品罪。被告販賣第二級毒品甲基安非他命犯行，
    因而持有第二級毒品甲基安非他命之低度行為，應為其販賣
    第二級毒品之高度行為所吸收，不另論罪。
  ㈡毒品危害防制條例第17條第2項規定：「犯同條例第4條至第8
    條之罪，於偵查及審判中均自白者，減輕其刑。」本案被告
    就販賣第二級毒品甲基安非他命之犯行，於警詢、偵查、本
    院準備程序及審理時，均坦承不諱，已如前述，應依毒品危
    害防制條例第17條第2項規定，減輕其刑。
  ㈢被告潘宥年構成累犯加重事由：被告潘宥年前因施用毒品案
    件，經臺灣桃園地方法院以108年度壢簡字第1615號、109年
    度壢簡字第726號判決分別判處有期徒刑2月、4月確定，嗣
    經臺灣桃園地方法院以109年度聲字第2604號裁定應執行有
    期徒刑5月確定，於109年11月15日縮刑期滿執行完畢之情，
    有臺灣高等法院被告前案紀錄表在卷可稽。被告潘宥年受有
    期徒刑執行完畢，5年以內故意再犯本案有期徒刑以上之罪
    ，應依刑法第47條第1項規定，論以累犯；復參酌被告潘宥
    年前案經判處有期徒刑，於執行完畢後仍未悔悟，又再犯本
    案同質之毒品犯行，足徵其有立法意旨所指之特別惡性及對
    刑罰反應力薄弱明確；復參酌其所犯本案之罪，依其犯罪情
    節，並無應量處最低法定刑，否則有違罪刑相當原則，暨有
    因無法適用刑法第59條酌量減輕其刑之規定，致其人身自由
    遭受過苛侵害之情形，而販賣第二級毒品罪之本刑為無期徒
    刑部分，依刑法第65條第1項規定，不得加重，故僅就本刑
    為10年以上有期徒刑、罰金刑部分，依刑法第47條第1項規
    定及司法院釋字第775號解釋文，加重其刑（本刑為無期徒
    刑部分不得加重）。並與前揭減輕事由，先加後減之。
　㈣辯護人雖具狀請求依刑法第59條規定予以被告減輕其刑等語
    ，然按刑法第59條規定之酌量減輕其刑，必須犯罪另有特殊
    之原因與環境，在客觀上足以引起一般同情，認為即使予以
    宣告法定最低度刑，猶嫌過重者，始有其適用。此所謂法定
    最低度刑，固包括法定最低本刑；惟遇有其他法定減輕之事
    由者，則應係指適用其他法定減輕事由減輕其刑後之最低度
    刑而言。倘被告別有法定減輕事由者，應先適用法定減輕事
    由減輕其刑後，猶認其犯罪之情狀顯可憫恕，即使科以該減
    輕後之最低度刑仍嫌過重者，始得適用刑法第59條規定酌量
    減輕其刑（最高法院100年度台上字第744號判決參照）。經
    查，被告潘宥年販賣第二級毒品之數量及所得雖非鉅，與大
    盤販賣大量毒品者固截然有別，惟本院衡酌被告潘宥年販賣
    第二級毒品犯行為重大犯罪，又販賣第二級毒品罪，其最輕
    本刑為有期徒刑10年，被告潘宥年就本件犯罪經適用刑法第
    47條第1項、毒品危害防制條例第17條第2項規定依法先加（
    不得加重部分除外）再減輕其刑後，尤嫌過重時，始有刑法
    第59條適用之餘地。而衡酌被告潘宥年販賣第二級毒品，直
    接戕害購毒者身心健康，助長毒品流通，對社會治安實有相
    當程度危害，惡性匪淺，倘遽予憫恕被告潘宥年而依刑法第
    59條規定減輕其刑，除對其個人難收改過遷善之效，無法達
    到刑罰特別預防之目的外，亦易使其他販賣毒品之人心生投
    機、甘冒風險繼續販賣毒品，無法達到刑罰一般預防之目的
    ，衡諸社會一般人客觀標準，尚難謂有過重而情堪憫恕之情
    形，自無適用刑法第59條規定之餘地。　
  ㈤爰審酌毒品對社會秩序及國民健康危害至深且鉅，嚴重影響
    社會治安，販賣行為情節尤重，更應嚴加非難，而被告明知
    毒品對人體健康戕害甚鉅，為牟取利益，無視國家杜絕毒品
    犯罪之禁令，販賣甲基安非他命供他人施用，戕害國民身心
    健康，並有滋生其他犯罪之可能。兼衡被告犯後已坦承犯行
    之態度，暨被告本案販賣毒品對象僅為1人、次數僅1次，金
    額並非甚鉅之情；再酌以被告之犯罪動機、目的、手段及被
    告於本院審理時自述之智識程度、就業、經濟及家庭生活狀
    況（見本院卷第99頁）等一切情狀，量處如主文所示之刑，
    以資懲儆。
四、沒收部分：犯罪所得，屬於犯罪行為人者，沒收之。於全部
    或一部不能沒收或不宜執行沒收時，追徵其價額。刑法第38
    條之1第1項前段、第3項定有明文。被告販賣甲基安非他命
    所得金額為1,000元，此為被告販賣毒品之犯罪所得，應依
    刑法第38條之1第1項前段、第3項之規定，於被告所犯之罪
    刑項下宣告沒收，並諭知於全部或一部不能沒收或不宜執行
    沒收時，追徵其價額。
據上論斷，應依刑事訴訟法第299條第1項前段，毒品危害防制條
例第4條第2項、第17條第2項，刑法第11條、第47條第1項、第38
條之1第1項前段、第3項，判決如主文。
本案經檢察官洪佳業提起公訴，檢察官陳君瑜到庭執行職務。
中    華    民    國   111    年    6    月    30    日
                  刑事第二庭  審判長法  官  陳淑芳　　　
                                    法  官  王振佑　　　
                                    法  官  黃光進
以上正本證明與原本無異。
如不服本判決應於收受判決後20日內向本院提出上訴書狀，並應
敘述具體理由；其未敘述上訴理由者，應於上訴期間屆滿後20日
內向本院補提理由書（均須按他造當事人之人數附繕本）「切勿
逕送上級法院」。
                                    書記官  許丞儀
中    華    民    國   111    年    6    月    30    日
附錄本案論罪科刑法條：
毒品危害防制條例第4條第2項
製造、運輸、販賣第二級毒品者，處無期徒刑或10年以上有期徒
刑，得併科新臺幣1千萬元以下罰金。